臺灣高等法院臺中分院刑事判決　　　　 94年度上訴字第647號
上　訴　人
即　被　告　丁○○
指定辯護人　本院公設辯護人甲○○
上列上訴人因違反槍砲彈藥刀械管制條例案件，不服臺灣彰化地
方法院93年度重訴字第16號中華民國94年1月31日第一審判決（
起訴案號：臺灣彰化地方法院檢察署93年度偵字第6892號），提
起上訴，本院判決如下：
    主  文
原判決撤銷。
丁○○未經許可，製造爆裂物，處有期徒刑參年捌月，併科罰金
新臺幣伍萬元，罰金如易服勞役，以新臺幣玖佰元即銀元參佰元
折算壹日。
扣案之土製爆裂物壹枚沒收。
    事實及理由
一、犯罪事實：
    丁○○因曾遭他人詐騙，為圖防身，明知具有殺傷力之爆裂
    物，乃槍砲彈藥刀械管制條例第四條所管制之違禁物，非經
    許可，不得製造，竟於民國91年5、6月間某日（起訴書誤載
    為90年間某日，確實日期不詳），利用其曾於軍中服砲兵役
    所習得之彈藥常識，在其位於彰化縣大村鄉美港村美港橫巷
    一號住處，將自行購買之鞭炮拆解後，再將其內含有鋁粉、
    碳粉、硫磺、氯酸鉀等成分之煙火類火藥連同玻璃碎片暨爆
    引，填入一鳳梨型玻璃罐內，罐口以日曆紙填塞並以熱融膠
    封口再外露一長約七公分原子筆套，內穿入一長約六公分至
    八公分之爆引，再以黑色膠帶纏繞固定，而製造具有殺傷力
    可利用點火方式引爆之爆裂物一枚。嗣於93年9月9日10時50
    分許，經警持臺灣彰化地方法院核發之搜索票前往丁○○上
    址住處搜索而查獲，並扣得上開土製爆裂物一枚。
二、認定犯罪事實所憑證據理由及對於被告辯解的判斷：
    右開事實，迭據上訴人即被告丁○○（下稱被告）於警、偵
    訊、原審及本院審理時均坦承不諱，並有前揭土製爆裂物一
    枚及照片扣案足資佐證，而該枚爆裂物，經送請內政部警政
    署刑事警察局鑑定結果：該枚爆裂物重約231‧6公克，係以
    直徑約五‧五公分、高約九公分之鳳梨型玻璃罐為容器，內
    裝煙火類火藥約107公克（內含之火藥為鋁粉、碳粉、硫磺
    、氯酸鉀等成分之煙火類火藥），爆引七條均長約五‧五公
    分及小玻璃碎片等，罐口以日曆紙填塞及熱融膠封口並外露
    一枝原子筆（含筆套）長約七公分，內穿入爆引一條長約六
    公分至八公分，再以黑色膠帶纏繞固定，可利用點火方式引
    爆，經落錘擊解並蒐集證物，為組裝結構完整之爆裂物，認
    具破壞性與殺傷力乙節，並有內政部警政署刑事警察局93年
    11月1日刑偵五字第0930218474號鑑驗通知書一份附卷可參
    。雖被告另辯以：當初警員係來搜索毒品，沒搜到，警員問
    伊有無違禁品，伊才說有爆裂物，並打開櫥櫃要將爆裂物拿
    給警員，他們不要伊拿並說他們直接拿就可以了，伊是自首
    云云，然查：
  (一)本件臺灣彰化地方法院核發之搜索票案由雖僅記載「毒品危
    害防制條例」，惟承辦警局即彰化縣警察局員林分局係依據
    秘密證人A1所指證被告持有土製炸彈及毒品等情事，始為本
    件之搜索，並於搜索票聲請書上之聲請事由及應扣押之物中
    載明被搜索人係涉嫌違反槍砲彈藥刀械管制條例及毒品危害
    防制條例等案件，此有該秘密證人A1於警詢時之指證筆錄及
    該分局之搜索票聲請書可稽，並經本院調取臺灣彰化地方法
    院93年度聲搜字第2831號卷核閱無訛，足認本件警員於實施
    搜索之前即已發覺被告涉嫌違反槍砲彈藥刀械管制條例而持
    有土製爆裂物之情事。
  (二)證人即查獲本案之員警丙○○於本院結證稱：「有人檢舉被
    告持有爆裂物，才聲請搜索票搜索，我們到場搜索，到場有
    一個衣櫃，我們請被告打開，他不打開，我們說要請鎖匠，
    他才拿鑰匙打開。我們在檢視衣櫃時他說有爆裂物在裡面，
    要小心」、「檢舉人說他有吸食毒品及持有、製造爆裂物」
    、「我們之前有先問嫌疑人爆裂物如何引爆，他說要點火才
    能引爆，我才去將爆裂物拿出打開」等語，又證人即查獲本
    案之另一員警乙○○於本院亦結證稱：「原來是秘密證人告
    訴我們，他有毒品及可能有爆裂物但不知爆裂物放在何處，
    叫我們搜索時要小心，我們就去聲請搜索票，主要目標是要
    搜索毒品及爆裂物，到他家有一個衣櫃打不開，要他打開，
    他本來拒絕後來我們說要找鎖匠，他就拿一個類似鑰匙的打
    開，打開後看見一個長方形的盒子，放在底下，他說這就是
    爆裂物，我問他說會不會爆炸，他說要點火才會炸」、「一
    開始我是告訴他要搜毒品，但是證人說他有爆裂物，所以我
    在搜索的過程中，有注意有無毒品及爆裂物，衣櫥是被告打
    開的，爆裂物是丙○○拿出來的」等語，證人所述互核相符
    ，被告對此搜索過程亦不爭執，益足徵本件承辦警員於實施
    搜索之前即已發覺被告有違反槍砲彈藥刀械管制條例之情事
    ，故本件被告之坦承犯行僅屬偵查中自白犯罪，應與自首之
    要件不合，是被告辯稱「伊是自首云云」，即不足採信。本
    件事證明確，被告上開犯行可以認定。
三、撤銷改判的理由：
  (一)撤銷原判決的理由：
    被告未經許可，製造爆裂物之情狀尚有可憫之處（詳如後述
    ），原審未斟酌依刑法第五十九條規定予以減輕其刑，且既
    就所處罰金刑部分諭知易服勞役之折算標準，卻漏未於據上
    論斷欄引用刑法第四十二條第二項之規定，均有未洽。
  (二)自為判決的論罪科刑理由：
    (1)被告所為，觸犯槍砲彈藥刀械管制條例第七條第一項之未
      經許可製造爆裂物罪。又被告於行為後，槍砲彈藥刀械管
      制條例雖有部分條文修正或刪除，並於94年1月26日經總
      統公布施行，然被告所犯之槍砲彈藥刀械管制條例第七條
      並未修正，自無新舊條文比較之問題，附此敘明。至被告
      雖以其於偵、審中自白，並供述該枚扣案爆裂物來源，得
      依槍砲彈藥刀械管制條例第十八條第四項規定減輕其刑云
      云置辯，然該條例第十八條第四項係規定自白之情形，必
      須於偵查或審判中自白，並供述全部槍械、彈藥之來源及
      去向，因而查獲或因而防止重大危害治安事件之發生者，
      始能減免其刑，該條第四項既謂「並」供述全部槍砲、彈
      藥、刀械之來源「及」「去向」，自係指已將槍械、彈藥
      移轉予他人持有之情形而言，不包括仍為自己持有之情形
      在內，此觀同條第一項後段係指已移轉他人持有之情形始
      有「去向」可明，是本件被告自與槍砲彈藥刀械管制條例
      第十八條第四項之情形不符，自不得依該項減輕其刑。惟
      被告未經許可所製造之爆裂物僅一枚，且該枚爆裂物，依
      上所述及卷附照片觀之，其製造手法粗糙，其內僅有煙火
      類火藥及少許之小玻璃碎片，雖具破壞性與殺傷力而可利
      用點火方式引爆，然殺傷力應不大，被告又係因受人詐騙
      ，為圖防身始出此下策，亦未意圖持該爆裂物另為犯罪或
      危害他人，對社會危害之情節尚屬輕微，倘科以法定最低
      刑度之有期徒刑七年，猶嫌過重，衡其犯罪情狀，在客觀
      上足以引起一般人之同情，爰依刑法第五十九條規定，酌
      量減輕其刑。
    (2)審酌上情及被告之素行、犯罪之動機、手段，被告製造爆
      裂物後並未用以犯罪，且犯後坦承犯行，態度良好等一切
      情狀，量處被告如主文第二項所示之刑，並就所處罰金刑
      部分諭知易服勞役之折算標準。又扣案之土製爆裂物一枚
      ，係屬違禁物，應依刑法第三十八條第一項第一款之規定
      予以宣告沒收。
四、適用的法律：
　(一)刑事訴訟法第三百六十九條第一項前段、第三百六十四條、
　  第二百九十九條第一項前段。
　(二)槍砲彈藥刀械管制條例第七條第一項，刑法第十一條前段、
　  第五十九條、第四十二條第二項、第三十八條第一項第一款
    ，罰金罰鍰提高標準條例第二條，現行法規所定貨幣單位折
    算新台幣條例第二條。
中　　華　　民　　國　　94　　年　　7 　　月 　26　 　日
            刑事第九庭  審判長法  官  陳  筱  珮
                              法  官  趙  春  碧
                              法  官  張  國  忠
上列正本證明與原本無異。
如不服本判決應於收受送達後十日內向本院提出上訴書狀，其未
敘述上訴之理由者並得於提起上訴後十日內向本院補提理由書（
均須按他造當事人之人數附繕本）。
                              書記官  林  玉  惠
中　　華　　民　　國　　94　　年　　7　　月　27 　　　日
槍砲彈藥刀械管制條例第七條第一項：
未經許可，製造、販賣或運輸火砲、肩射武器、機關槍、衝鋒槍
、卡柄槍、自動步槍、普通步槍、馬槍、手槍或各類砲彈、炸彈
、爆裂物者，處死刑、無期徒刑或七年以上有期徒刑；處徒刑者
，併科新台幣三千萬元以下罰金。
                                                      Ａ
